最高法院刑事判決　　　　　　　　　　　　　　　九十三年度台上字第一七七０號
　　上　訴　人　甲○○
　　選任辯護人　黃慕容律師
　　上　訴　人　乙○○
　　　　　　　　　　　　送達代.
　　　　　　　　丙○○
　　　　　　　　　　　　（現在台灣台南監獄台南分監執行中）
右上訴人等因強盜案件，不服台灣高等法院高雄分院中華民國九十二年十二月三十日
第二審判決（九十二年度上訴字第一八一五號，起訴案號：台灣高雄地方法院檢察署
九十一年度偵字第八六七九號），提起上訴，本院判決如左：
    主  文
上訴駁回。
    理  由
按刑事訴訟法第三百七十七條規定，上訴於第三審法院，非以判決違背法令為理由，
不得為之。是提起第三審上訴，應以原判決違背法令為理由，係屬法定要件。如果上
訴理由狀並未依據卷內訴訟資料，具體指摘原判決不適用何種法則或如何適用不當，
或所指摘原判決違法情事，顯與法律規定得為第三審上訴理由之違法情形，不相適合
時，均應認其上訴為違背法律上之程式，予以駁回。本件上訴人甲○○上訴意旨略稱
：(一)原判決係以被害人林忠興之指訴為論罪之依據，但該被害人或稱：民國九十年六
月十九日上午四時，有三名歹徒冒名警察敲門，其中兩人持槍進入屋內加以挾持，另
一歹徒則搜括取去新台幣（下同）七、八萬元及海洛因一包，未曾報案；嗣則陳稱：
歹徒共五人，其中三、四人進入屋內，強取去海洛因一包並脅迫其交付財物，其未加
置理，即將其押解至山上，再押回其住家搜括財物，共取去八萬餘元及手機一支；於
原審交互詰問時則指稱：共交付歹徒九萬元等語；其就歹徒之人數、行搶現款之時間
、數額所供不一，且與被害人之父親林金生所證：九十年六月十九日下午七、八時有
三名歹徒持槍進入其住家行搶，所述行搶之時間、人數不同；被害人之人身、財產遭
重大之侵害，竟未見報案，有違常理；原判決就上開瑕疵未究明前，遽行判決，自非
適法。(二)證人林永清稱：九十年六月十九日二時許，張志豪、丙○○、乙○○、上訴
人、張明俊來我家會合，十餘分鐘之後離去，其耳聞張志豪提議行搶並要乙○○帶路
。足見參與謀議者只有乙○○與張志豪，上訴人未參與，事後亦未分得贓物，難論以
共同正犯。且毒品為違禁物，上訴人縱參與搜括，亦與強盜罪之犯罪構成要件不符云
云。上訴人乙○○上訴意旨略稱：(一)被害人陳稱：其開門之後，有三、四名不相識之
歹徒闖入行搶等語；其曾向被害人購買毒品，其與被害人應無不認識之理，被害人既
不認識歹徒，足見其未參與搶奪犯行；共犯張志豪亦陳稱：上訴人好像未進入屋內；
甲○○亦稱：其要進入被害人住家前之巷子時，上訴人就出來等語。丙○○亦稱：上
訴人有進入大門，但未進房間。益見上訴人並未進入被害人之住家。(二)被害人於警詢
中指稱：其遭丙○○持槍敲打頭部搶去財物。證人林金生亦未言及有人持槍抵住被害
人之太陽穴等語；原判決則認定被害人被張志豪、丙○○持槍抵住太陽穴後，強押上
車，其事實認定與卷證資料不符。(三)原判決認定之兇器未經扣案，則該等手槍材質為
何，是否足為兇器，即無從認定；且上訴人於警詢中陳稱：張志豪提議要去行搶，要
求其帶路時，其並未回答他等語；證人林文清證稱：上訴人於案發後曾言及叫他們不
要搶錢；且其雖隨同上山，但因座車拋錨，即行返家，未再到被害人家，無從預見事
後之強盜行為，難論以共同正犯罪刑云云。上訴人丙○○上訴意旨略稱：甲○○告知
欲前往處理購買毒品之糾紛，不知要強盜財物，事後亦未分贓款云云。查原判決認定
張志豪（業經原審判刑確定）與乙○○於九十年六月十九日一時許，在不知情之林永
清住處，談及被害人販賣第一級毒品海洛因獲利頗豐，張志豪乃提議行搶，並聯絡丙
○○、甲○○二人前來會合，四人共同基於意圖為自己不法所有之犯意聯絡，由張志
豪駕車，搭載丙○○、甲○○，乙○○則搭乘不知情之黃義孝（業經不起訴處分）之
自用小客車，於同日四時許駛抵被害人之高雄縣甲仙鄉大田村田寮巷二十四號，佯稱
警察，誘使開門，張志豪、丙○○分持預藏之客觀上足為兇器不具殺傷力之鐵製手槍
（下稱手槍）各一把，抵住被害人之太陽穴及敲打後腦杓之強暴方式，至使不能抗拒
，任由乙○○、甲○○搜刮而取去不詳數量之海洛因一包，惟因被害人拒未交付現金
，張志豪等四人將之挾持上張志豪、丙○○、甲○○之座車，載往高雄縣甲仙鄉第四
公墓，黃義孝則載同乙○○尾隨在後，張志豪、丙○○、甲○○在車內徒手毆打被害
人（未受傷），迫使屈服後，將之載回住處，由被害人交付七萬餘元，張志豪臨去順
手取去摩托羅拉廠牌小海豚手機一支，乙○○因座車拋錨，無法隨行而僱車返家；張
志豪則將一萬餘元分與丙○○、甲○○二人。乙○○事後心生悔意，主動向高雄縣警
察局警員林財元自首等情，係依憑丙○○、甲○○之自白，及乙○○坦承曾與張志豪
、丙○○、甲○○前往被害人住家，核與被害人之指訴、證人林金生證述之情節相符
等證據，資以證明上訴人等人有強盜之事實，因而撤銷第一審關於甲○○、乙○○、
丙○○部分之科刑判決，改判論處甲○○、乙○○、丙○○意圖為自己不法之所有，
結夥三人以上，攜帶兇器於夜間侵入住宅，以強暴至使不能抗拒，而取他人之物及使
其交付罪刑（乙○○累犯），已敘明其所憑之證據及認定之理由，並以丙○○所辯：
被害人係自願隨同前往甲仙鄉山區，並交付現金及毒品云云。甲○○所辯：其未進入
被害人之房間，本件係被害人自願交付七萬餘元現金及毒品云云；乙○○所辯：因張
志豪不知被害人之住處，而受託帶路，到達現場時，並未下車，不知有強盜情事云云
，如何不足採信，於理由中詳加說明與指駁。從形式上觀察，並無違背法令之情形存
在。次按(一)意思之聯絡並不限於事前有所謀議，即僅於行為當時有共同犯意之聯絡者
，亦屬之，且其表示之方法，亦不以明示通謀為必要，即相互間有默示之合致，亦無
不可。查乙○○於警詢時供稱：張志豪命其帶路時，有言及要去搶取藥物（海洛因）
，張志豪他們進入被害人住家十餘分鐘後，將被害人押上車，開往甲仙的一處山上，
其始終未下車，約一分鐘後，又將被害人載回家。丙○○於審理中供稱：被害人被押
至甲仙山上後，由張志豪與被害人交談，被害人不願交錢，其與甲○○予以毆打，被
害人始行屈服回家拿錢，其有分得四、五千元等語。甲○○於審理中供稱：其與丙○
○、張志豪、被害人坐同車，途中有聽到拿錢之事，被害人回到家中，有將錢、毒品
交與張志豪等語。乙○○於第一審法院審理中供稱：丙○○、張志豪兩人持槍；於警
詢時供稱：該二把槍是黑色之改造手槍。林文清證稱：張志豪、丙○○、甲○○、黃
義孝、張明俊五人在我家會合，約十分鐘就一起出去了，及張志豪、乙○○二人談及
前往被害人家搶四號（海洛因），乙○○告訴張志豪被害人家中有很多藥（毒品），
張志豪就提議強盜，要乙○○帶路等語；被害人於第一審法院調查時指訴稱：「他們
共五個人，有二部車，他們敲門時說是警察，我開門後，他們三、四人就進入，有二
人用槍指著我的太陽穴，其他人在我房內搜索毒品，後來拿走海洛因，叫我把錢拿出
來，我不肯，就把我押到山上，……在車上有人打我的頭，沒受傷，就載我回家了，
回家後我就把錢給他們了，手機是他們要走時所拿取」等語，則上訴人等三人與張志
豪就本件強盜犯行，自有犯意聯絡及行為分擔，已據原判決於理由中敘述詳確。乙○
○於自首時，雖陳稱張志豪言及行搶毒品時，其未回答，但乙○○既明知張志豪欲強
盜財物，雖未明示同意，但其負責帶路並進入被害人住宅，至少有默示之合意，其雖
未參與後段之強盜行為，但係以共同犯罪之意思，利用他人行為以達其犯罪之目的，
自應以共同正犯論。(二)九十一年一月三十日公布之刑法第三百三十條所指結夥三人以
上，於夜間侵入他人住宅之加重強盜罪，係指實施強盜之共犯確有三人以上，即屬相
當；查原判決依據丙○○於偵查中所供：「乙○○與張志豪先進去，我和甲○○再進
去」；審理中供稱：「……到林忠興家時，張志豪與乙○○先下車，我與甲○○在車
上；後來等很久沒動靜，我們二人才下車，進入林忠興屋內」。甲○○於審理中所供
「當日我們去林忠興家，是張志豪與乙○○先下車，下車後他們走進去，我與丙○○
才下車」；顯見乙○○確有侵入被害人之住宅，而該當於結夥三人以上，於夜間侵入
他人住宅之加重強盜罪。(三)本件乙○○因向被害人購買毒品而帶同張志豪等人行搶，
被害人確遭行搶海洛因一包，但因販賣毒品為重大之犯罪行為，故被害人遭行搶毒品
，而隱忍不發，尚無違常情；而強盜罪所欲保護者在現在之持有狀態，故強盜他人之
違禁物，亦無解強盜罪責。又強盜行為以他人交付財物即屬既遂，事後雖無分得贓物
，亦成立犯罪。上訴人等其餘各上訴理由，無非係就事實審法院採證認事職權之適法
行使之任意指摘，尚非得據為上訴第三審之理由。上訴意旨未依卷內訴訟資料具體指
摘原判決如何不適用法則，或如何適用法則不當，徒就原審採證認事職權之適法行使
，及原判決已說明之事項，任意指摘，核與法律規定得為第三審上訴理由之違法情形
，不相適合。其等之上訴為違背法律上之程式，應予駁回。
據上論結，應依刑事訴訟法第三百九十五條前段，判決如主文。
中　　　華　　　民　　　國　　九十三　　年　　　四　　　月　　　八　　　日
                              最高法院刑事第七庭
                                  審判長法官  莊　登　照
                                        法官  洪　明　輝
                                        法官  黃　一　鑫
                                        法官  魏　新　和
                                        法官  林　秀　夫
      右正本證明與原本無異
                                              書  記  官
中　　　華　　　民　　　國　　九十三　　年　　　四　　　月　　 十四 　　日
                                                                        Ｑ
